【裁判字號】    96,上訴,4503
【裁判日期】    970325
【裁判案由】    搶奪等
【裁判全文】
臺灣高等法院刑事判決                96年度上訴字第4503號
上  訴  人  台灣板橋地方法院檢察署檢察官
被      告  丙○○
            乙○○
上列上訴人因被告搶奪等案件，不服台灣板橋地方法院九十六年
度訴字第一七四二號，中華民國九十六年九月六日第一審判決（
起訴案號：台灣板橋地方法院檢察署九十六年度偵字第九七四七
號），提起上訴，本院判決如下：
    主  文
上訴駁回。
    理  由
一、公訴意旨略以：被告丙○○、乙○○意圖為自己不法之所有
    ，於附表編號一所示之時間地點，共同竊取甲○○（原審誤
    植為王昱銘）所有之機車，又共同基於意圖為自己不法所有
    ，搶奪之犯意聯絡，由乙○○騎乘上開竊取之機車，丙○○
    坐於後座出手搶奪附表編號二所示丁○○之財物，並導致丁○○倒地，受有頭部創傷、腦震盪、暫時失憶之傷害，得手
    後逃逸。因認被告二人涉有刑法第三百二十條第一項竊盜、
    同法第三百二十五條第一項搶奪、同法第二百七十七條第一
    項傷害罪嫌。
二、按犯罪事實應依證據認定之，無證據不得認定犯罪事實；不
    能證明被告犯罪或其行為不罰者應諭知無罪之判決；被告之
    自白，非出於強暴、脅迫、利誘、詐欺、疲勞訊問、違法羈
    押或其他不正之方法，且與事實相符者，得為證據。被告或
    共犯之自白，不得作為有罪判決之唯一證據，仍應調查其他
    必要之證據，以察其是否與事實相符。被告陳述其自白係出
    於不正之方法者，應先於其他事證而為調查。該自白如係經
    檢察官提出者，法院應命檢察官就自白之出於自由意志，指
    出證明之方法。被告未經自白，又無證據，不得僅因其拒絕
    陳述或保持緘默，而推斷其罪行，刑事訴訟法第一百五十四
    條第二項、第三百零一條第一項、第一百五十六條分別定有
    明文。
三、本件公訴人認被告二人涉犯上揭罪嫌，無非係以被告二人於
    警詢中自白、被害人丁○○之指述、監視器翻拍照片、行政
    院衛生署臺北醫院出具之診斷證明書等資為論據。訊據被告
    二人堅詞否認上開犯行，辯稱當初因為警方有跟渠二人交換
    條件，所以才坦承附表編號一、二所示之犯行等語。
四、經查：
   (一)證據能力部分：
    按被告以外之人於審判外之言詞或書面陳述，除法律有規定
    者外，不得作為證據；又被告以外之人於審判外之陳述，雖
    不符合同法第一百五十九條之一至第一百五十九條之四之規
    定，但經當事人於審判程序同意作為證據，法院審酌該言詞
    陳述或書面陳述作成時之情況，認為適當者，亦得為證據。
    當事人、代理人或辯護人於法院調查證據時，知有第一百五
    十九條第一項不得為證據之情形，而未於言詞辯論終結前聲
    明異議者，視為有前項之同意，刑事訴訟法第一百五十九條
    第一項及第一百五十九條之五分別定有明文。本判決下列所
    引用之各該被告以外之人於審判外之陳述（包含書面陳述）
    ，雖屬傳聞證據，惟當事人於本院準備程序、審判期日中均
    表示同意作為證據方法而不予爭執，且迄至言詞辯論終結前
    亦未再聲明異議，本院審酌上開證據資料製作時之情況，尚
    無違法不當及證明力明顯過低之瑕疵，亦認為以之作為證據
    應屬適當。揆諸前開規定，爰逕依刑事訴訟法第一百五十九
    條之五規定，認前揭證據資料均有證據能力，先予敘明。
  (二)實體部分：
  1.被告二人於原審準備程序先辯稱警詢筆錄係因毒癮發作，頭
    腦不清楚，想要趕快休息，所以坦承附表編號一、二所示之
    犯行云云（見原審卷第四三頁）；嗣後又改稱是因為與警方
    交換條件，所以才坦承犯行云云（見原審卷第七四、一二八
    頁，本院卷第五五頁反面至五六頁）。是被告二人雖否認警
    詢中自白之任意性，惟究竟是因為身體不適，希望儘速製作
    筆錄完畢休息而坦承犯行，抑或是與警方交換條件所致，渠
    等先後供述有異。又警員余佳福、謝明成於原審到庭證稱，
    並未與被告二人達成任何協議，且未以強暴、脅迫等不法方
    式取得被告自白（見原審卷第一二三、一二四、一二六頁）
    ，是被告二人於警詢中自白具有任意性。
  2.再丁○○於九十六年四月二十三日十一時許，在臺北縣新莊
    市○○路○段二一０巷遭二名騎乘機車歹徒搶奪背包，而摔
    倒在地上，導致頭部創傷、腦震盪、暫時失憶等傷害，此有
    丁○○之警詢指述、診斷證明書、監視光碟片及翻拍照片可
    稽（見偵卷第三五至三六—一、六八、六九、九六頁）。然
    被害人丁○○無法指認歹徒之樣貌（見偵卷第三五頁）；且
    經本院函請內政部警政署刑事警察局強化解析監視器錄影光
    碟影像，內政部警政署刑事警察局函覆因原始影像解析度均
    欠佳，處理後仍未能辨識，本案面貌及車牌影像均無法有效
    解析等語，有內政部警政署刑事警察局九十六年十二月二十
    六日刑鑑字第０九六０一八二六七０號函暨影像輸出一紙在
    卷可憑（見本院卷第四二、四三頁）。又車號ＬＺ８－０１
    ５號機車實際上為銀色，有贓物認領保管單在卷為憑（見偵
    卷第四三頁），而行搶之機車依上揭內政部警政署刑事警察
    局函復之影像輸出紙觀之卻偏深藍色，是兩者顯然不符；且
    警方亦未起出被害人丁○○遭搶之物。從而，本件被告二人
    被訴竊盜、搶奪、傷害之犯行，除被告二人於警詢之自白外
    ，別無其他補強證據可資佐證，則依「罪證有疑、利於被告
    」之證據法則，即不得遽為不利被告二人之認定。
五、原審以依現存之證據資料，尚難認被告二人有為附表編號一
    、二所示犯行之證明，而認被告無罪，核無不合。檢察官上
    訴仍執陳詞，指摘原審判決不當，為無理由，應予駁回。
據上論斷，應依刑事訴訟法第三百六十八條，判決如主文。
本案經檢察官田炳麟到庭執行職務。
中    華    民    國    97    年    3     月    25    日
                  刑事第十七庭  審判長法  官  趙功恆
                                      法  官  陳世宗
                                      法  官  陳憲裕
以上正本證明與原本無異。
如不服本判決，應於收受送達後十日內向本院提出上訴書狀，其
未敘述上訴之理由者並得於提起上訴後十日內向本院補提理由書
（均須按他造當事人之人數附繕本）。
                                      書記官  劉育妃
中    華    民    國    97    年    3     月    27    日
附表
┌─┬────┬────┬───────┬───┬────┬────┐
│編│行    為│行    為│行  為  態  樣│被害人│贓物    │所犯法條│
│號│時    間│地    點│（  方  法  ）│      │        │（刑法）│
├─┼────┼────┼───────┼───┼────┼────┤
│一│96年4月 │臺北縣泰│由丙○○把風，│甲○○│機車1台 │第320條 │
│  │21日11時│山鄉泰林│乙○○持自備之│      │        │第1項   │
│  │10分許  │路2段125│萬能鑰匙竊取王│      │        │        │
│  │        │號前    │昱茗所有之車牌│      │        │        │
│  │        │        │號碼LZ8-015號 │      │        │        │
│  │        │        │重型機車1台， │      │        │        │
│  │        │        │得手後供其搶奪│      │        │        │
│  │        │        │之用          │      │        │        │
├─┼────┼────┼───────┼───┼────┼────┤
│二│96年4月 │臺北縣新│1.乙○○騎乘編│丁○○│無      │第325條 │
│  │23日11時│莊市中華│號一所竊得之機│      │        │第1項   │
│  │6分許   │路2段210│車搭載丙○○，│      │        │        │
│  │        │巷5號前 │由丙○○動手搶│      │        │        │
│  │        │        │奪丁○○所有之│      │        │        │
│  │        │        │手提包1只（內 │      │        │        │
│  │        │        │含1000元、身分│      │        │        │
│  │        │        │證、信用卡、  │      │        │        │
│  │        │        │金融卡、健保卡│      │        │        │
│  │        │        │、駕照、手機2 │      │        │        │
│  │        │        │支），得手後據│      │        │        │
│  │        │        │為己有        │      │        │        │
│  │        │        │2.又於上揭搶奪│      │        │第277條 │
│  │        │        │過程中，見黃綵│      │        │第1項   │
│  │        │        │雯拉住其手提包│      │        │        │
│  │        │        │不放，另基於傷│      │        │        │
│  │        │        │害之犯意，以機│      │        │        │
│  │        │        │車拖行丁○○，│      │        │        │
│  │        │        │致丁○○跌倒，│      │        │        │
│  │        │        │受有頭部創傷、│      │        │        │
│  │        │        │腦震盪、暫時失│      │        │        │
│  │        │        │憶等傷害      │      │        │        │
└─┴────┴────┴───────┴───┴────┴────┘


司法院資訊處製作；財團法人民間司法改革基金會備份。
